臺灣臺中地方法院刑事判決　　　　　　 100年度易字第1112號
公　訴　人　臺灣臺中地方法院檢察署檢察官
被　　　告　歐崇甫
上列被告因詐欺案件，經檢察官提起公訴（100年度偵字第2226
號），本院判決如下：
    主    文
歐崇甫幫助意圖為自己不法之所有，以詐術使人將本人之物交付
，處拘役拾日，如易科罰金，以新臺幣壹仟元折算壹日；緩刑
貳年。
    犯罪事實
一、歐崇甫前未曾因故意犯罪受有期徒刑以上刑之宣告；其明知
    個人在金融機構帳戶之金融卡與密碼資料等帳戶資料，係供
    自己使用之重要理財工具，關係個人身分、財產之表徵，且
    可預見金融卡及其密碼資料如告知交付予他人使用，而未加
    以闡明正常用途，極易被利用為與財產有關之犯罪工具，竟
    仍不顧他人可能遭受財產上損害之危險，而基於縱若其金融
    機構之帳戶資料被利用作為詐欺取財之用，亦不違背其本意
    之幫助犯意，於民國九十八年六月二十日某時，在不詳地點
    ，將其前於九十三年三月十一日在原臺中縣太平市（現已因
    升格改制為臺中市太平區）竹仔坑郵局（局號：000000-0號
    ）所開立，帳號000000-0號帳戶之金融卡及密碼資料均交付
    予真實姓名、年籍均不詳之成年人使用，而容認該人所屬詐
    欺集團成員藉該等帳戶資料之使用，以遂行詐欺取財犯罪。
    該成年人於取得此等歐崇甫所提供之帳戶資料後，即與共組
    詐欺集團之其他成員，共同基於意圖為自己不法所有之犯意
    聯絡，於九十八年六月間某日，在網際網路之購物網站上虛
    偽刊登以「張明耀」名義為賣家及販售皮鞋之不實訊息，致
    使居於原高雄縣鳳山市（現已升格改制為高雄市鳳山區）之
    莊浩成陷於錯誤，而於九十八年六月二十一日十九時五十九
    分許及同日二十時十四分許，分別匯款新臺幣（下同）二百
    九十九元及五千六百七十八元（起訴書誤載為五千六百四十
    八元）至歐崇甫之上開郵局帳戶內，以之作為購買皮鞋之價
    金；未幾，即由前述詐欺集團之成員持歐崇甫所交付之金融
    卡與密碼資料，將莊浩成遭詐騙所匯入之款項均提領一空。
    嗣經莊浩成察覺情況有異，得知受騙，經報警處理，始進而
    循線查知上情。
二、案經莊浩成報案由原高雄縣政府警察局鳳山分局（現已因升
    格改制為高雄市政府警察局鳳山分局）報請臺灣高雄地方法
    院檢察署檢察官呈送臺灣高等法院檢察署檢察長令轉臺灣臺
    中地方法院檢察署檢察官偵查起訴。
    理    由
一、證據能力方面：按被告以外之人（包括證人、鑑定人、告訴
    人、被害人及共同被告等）於審判外之陳述雖不符刑事訴訟
    法第一百五十九條之一至第一百五十九條之四等四條之規定
    ，而經當事人於審判程序同意作為證據，法院審酌該言詞陳
    述或書面陳述作成時之情況，認為適當者，亦得為證據；當
    事人、代理人或辯護人於法院調查證據時，知有刑事訴訟法
    第一百五十九條第一項不得為證據之情形，而未於言詞辯論
    終結前聲明異議者，視為有前項之同意；此於刑事訴訟法第
    一百五十九條之五第一、二項定有明文。立法意旨在於傳聞
    證據未經當事人之反對詰問予以核實，原則上先予排除；惟
    若當事人已放棄反對詰問權，於審判程序中表明同意該等傳
    聞證據可作為證據；或於言詞辯論終結前未聲明異議，基於
    尊重當事人對傳聞證據之處分權，暨證據資料愈豐富，愈有
    助於真實發見之理念，且強化言詞辯論主義，使訴訟程序得
    以順暢進行，上開傳聞證據亦均具有證據能力。經查，本件
    下列所引用之被告以外之人在審判外之言詞或書面陳述，業
    經本院於審理期日踐行調查證據程序，檢察官、被告歐崇甫
    均未爭議其證據能力。本院審酌各該證據之製作及取得，並
    無證據顯示有何違背程序規定而欠缺適當性之情事，認以之
    為證據亦屬適當，依據上述說明，均應認具有證據能力。
二、訊據被告歐崇甫固對上開郵局帳戶為其於九十三年三月十一
    日以本人名義所開立使用，後被害人莊浩成在前揭時間確有
    將所有之二百九十九元及五千六百七十八元款項陸續匯至該
    郵局帳戶內，且不久即遭人提領一空等情均坦白承認；惟矢
    口否認有何幫助詐欺取財之犯行，辯稱：伊並未將上開郵局
    帳戶提款卡及密碼資料交付告知予詐騙集團成員知悉使用，
    上開郵局帳戶的提款卡與伊的身分證放在皮包裡，於九十八
    年六月之某日晚上，伊服役中從桃園搭火車回臺中時發現整
    個錢包已經遺失，伊有將密碼2930以紙條寫下來放在提款卡
    套子裡與提款卡同置。伊在九十八年八月二十四日前一個禮
    拜有打電話去郵局辦掛失，郵局人員告知該帳戶已經被列為
    警示帳戶，因此在伊去申請補發提款卡的同時讓伊簽署一張
    解鎖文件，該帳戶乃得以繼續使用云云。經查：
  (一)被害人莊浩成前開如何因受詐騙而將所有之二百九十九元、
    五千六百七十八元款項，依指示操作自動櫃員機而轉匯入被
    告歐崇甫所開設之上開郵局帳戶內等情，已據被害人莊浩成
    於警詢及偵查中均指述綦詳（見他字第891號卷第2頁至第3
    頁，他字第2501號卷第11頁及其反面，偵字第11441號卷第1
    1頁反面至第12頁反面，他字第2501號卷第11頁及其反面）
    ，並有被害人所提出其自己向鳳山三民路郵局（局號000000
    -0號）所申設，帳號000000-0號帳戶之存摺封面及內頁影本
    、中華郵政股份有限公司臺中郵局一百年五月二日中管字第
    1000007727號函附之被告所申請設立上開郵局帳戶之客戶歷
    史交易清單等件附卷可稽（見他字第891號卷第4頁反面至第
    5頁，本院卷第19頁至第22頁），足認被告所開設前揭郵局
    帳戶資料確供作詐騙集團向被害人詐騙命其匯入金錢所用甚
    明。
  (二)被告歐崇甫雖以前揭情詞置辯；惟查，被告於本院審理時雖
    辯稱：上開郵局帳戶的提款卡與伊的身分證同置於皮包裡，
    在九十八年六月之某日晚上，伊服役中從桃園搭火車回臺中
    時發現整個錢包已經遺失云云，而經本院審理時當庭勘驗被
    告提出之國民身分證，其上所示之補發日期為九十八年六月
    五日，此並有被告之國民身分證影本存卷可查（見本院卷第
    15頁），則可推知被告最遲應於九十八年六月五日已發現上
    開郵局帳戶之提款卡遺失之事實，則按諸常理，被告本應立
    即向警局申報遺失或向郵局申請掛失止付，以維護自身之權
    益，並防止遭他人盜用，然被告於上開日期起至九十九年二
    月十八日止並未向警局報案，已據其供述綦詳（偵字第2226
    號卷第15頁），被告另亦未曾向郵局申報掛失，此有中華郵
    政股份有限公司臺中郵局100年2月18日中管字第1001800347
    號函在卷可稽(見偵字第2226號偵查卷宗第17頁)，其於發現
    裝有提款卡、身分證之皮包遺失時，未向警局報案或向郵局
    辦理掛失手續，而放任他人使用，顯已違悖常情。又被告雖
    聲稱其提款卡與身分證於九十八年六月五日前已併同遺失，
    業如前述；然其於九十八年六月二十日仍有以金融卡提款二
    千元及一千元之交易記錄，此除經被告於本院審理時供陳甚
    詳外（見本院卷第31頁反面），並有上開被告所申設郵局帳
    戶之客戶歷史交易清單存卷足憑（見本院卷第21頁），足徵
    被告至遲於九十八年六月二十日仍持有上開郵局帳戶之提款
    卡，其所辯提款卡係與身分證一同遺失等語，亦顯與客觀事
    實相悖，其所辯自難認為實在。
  (三)另按一般社會常情，欲使用提款卡領取款項者，須於金融機
    構設置之自動櫃員機上依指令操作，並輸入正確之密碼，方
    可順利領得款項，由此可見，如非經帳戶所有人同意、授權
    ，並告知提款卡密碼等情況，單純持有提款卡之人，欲隨機
    輸入號碼而領取款項之機會，以提款卡四位至十二位密碼之
    設計，不法之人任意輸入號碼而與正確之密碼相符者，機率
    微乎其微，且稍有社會歷練、經驗之人，均知提款卡應與其
    存摺、密碼分別保存，或者將密碼牢記心中，而不在任何物
    體上標示或載明密碼，以免徒增帳戶款項遭人持提款卡併同
    輕易得知之密碼盜領款項。被告歐崇甫既已成年，有一般智
    識程度及社會歷練，前揭社會經驗常情，應為其所熟稔知悉
    ；是觀以被告前於本院準備程序中，即可單憑記憶說出帳戶
    提款卡之密碼為2930（見本院卷第12頁反面），足認其對於
    在自動櫃員機中操作提款卡之密碼已熟背而了然於心，則被
    告要無任意將密碼抄寫於提款卡背面，而徒增卡片遺失遭人
    盜領帳戶款項風險之理。
  (四)復依上開客戶歷史交易清單所顯示，被告歐崇甫所申請設立
    之該郵局帳戶於九十八年六月二十日經跨行提領現款一千元
    ，帳戶餘額僅剩一百五十三元後，隨即於同日間，即有不明
    款項二萬三千四百五十六元匯入，並於當日即遭到提領二萬
    零六元、三千零六元及五百零六元；後於同年月二十一日另
    有不明款項一萬二千九百八十九元匯入，並於同日遭到提領
    一萬三千一百零六元；後再於同日有不明款項一萬二千九百
    八十九元匯入，於同日遭到提領一萬三千零六元；此後即為
    被害人莊浩成分別匯入二百九十九元及五千六百七十八元，
    且隨即於同日遭提領五千九百零六元；末於同日復有不明款
    項四千九百三十二元匯入，於同日即遭提領五千零六元等密
    集、異常存提款之紀錄（見本院卷第19頁至第22頁）；此等
    帳戶紀錄之提領及結餘情形，核與一般幫助詐欺行為人通常
    於將金融機構帳戶資料交由犯罪集團成員使用前，會先將帳
    戶餘額提領至最低款項，旋即交付他人供作財產犯罪贓款匯
    入、提領之用等慣常作法適正相符，更足證本件確係被告本
    於不明之緣由，主動將上開郵局之提款卡與密碼資料交付告
    知予他人知悉使用，並非如其所辯解之遺失云云，乃彰彰明
    甚。
  (五)況以不法集團，若非確定該帳戶所有人不會報警或掛失止付
    ，伊等應不至於以該等帳戶資料從事於財產犯罪，以避免遭
    警循線追查或徒勞無功，是本件前揭不法詐騙集團成員，於
    向被害人莊浩成實行詐騙時，應確有把握該帳戶不會於短期
    內即遭帳戶之申設人即被告歐崇甫為掛失止付，而此等確信
    ，在該等帳戶資料係遺失被拾得或遭竊取之情形，實無發生
    之可能。另本件被告已於本院審理時供稱：伊於九十八年八
    月二十四日的前幾天申請補發金融卡，而於該日之前曾於七
    月三日受領服役薪資五千八百九十元，因為尚未申請金融卡
    補發，因此分別於同年七月二十三日及八月一日臨櫃以存簿
    現金提款方式提領等語（見本院卷第30頁反面至第31頁），
    此部分款項提領之情形，亦核與客戶歷史交易清單所顯示之
    往來狀況正相符合，可知被告於聲稱遺失上開郵局帳戶之提
    款卡後，雖仍有提領該帳戶內款項之需求；然竟未於持存摺
    與印鑑章臨櫃提款時，即刻辦理提款卡補發手續，卻在二次
    臨櫃提領現金後，直至其聲稱遺失提款卡之時間歷經二月有
    餘，迄同年八月二十四日之前數日始另行申請辦理補發提款
    卡，此舉非但與常情不符，且亦徵其應係將上開郵局帳戶之
    提款卡及密碼資料交付告知予詐欺集團成員知悉使用，因此
    在相當時日內不能將提款卡掛失並申請補發，以利詐騙集團
    使用，是被告上開關於該等提款卡等帳戶資料係遺失之所辯
    ，並不足以採認，本件應確係被告主動將前揭郵局帳戶之提
    款卡交付予不法詐欺集團之成員，並告知密碼資料令得以順
    利使用之情無訛。
  (六)按刑法上之故意，分直接故意（確定故意）與間接故意（不
    確定故意），「行為人對於構成犯罪之事實，明知並有意使
    其發生者」為直接故意，「行為人對於構成犯罪之事實，預
    見其發生而其發生並不違背其本意者」為間接故意；一般人
    至金融機構開設帳戶並非難事，如非因財產犯罪等不法目的
    ，依常情並無捨棄自己帳戶而迂迴收受他人帳戶使用之理，
    是被告歐崇甫對於不法詐欺集團成員可能將其所交付告知之
    提款卡等帳戶資料用來作為詐欺等財產犯罪之非法用途上，
    應有所預見，且不違背其本意，其竟仍提供該等帳戶資料予
    不法詐欺集團成員使用，足見不法詐欺集團成員將被告交付
    之帳戶資料用來作為詐欺取財之用，為被告所容認及允許。
    另查金融機構帳戶可供款項之存匯、提領，係一般人均可輕
    易申請開設，並無任何資格條件之限制，且金融存款帳戶，
    事關存戶個人財產權益之保障，其與存戶印鑑章、提款卡結
    合，專屬性、私密性更形提高；除非本人或與本人具密切關
    係之人，難認有何理由可自由流通使用帳戶提款卡；一般人
    亦均有應妥為保管存摺及提款卡，以防止存摺及提款卡被他
    人冒用之認識，縱有特殊情況偶有將存摺、提款卡交付他人
    之需，亦必深入瞭解其用途後始行提供使用，實乃吾人日常
    生活經驗與事理；且存摺、提款卡等有關個人財產、身分之
    物品，如淪落不明人士手中，極易被利用為與財產犯罪有關
    之犯罪工具；而與他人於身分上不具密切關係之人，竟要求
    他人提供帳戶以為使用，此等行為，客觀上已屬可疑，且顯
    係供為某非正當資金進出使用，而隱瞞其流程及行為人身分
    曝光之不法意圖亦可預見；若此之社會現實，恆係一般人本
    於日常生活經驗即可體察，本件被告對此自亦難諉為不知，
    是被告提供告知其所申請設立之前揭郵局帳戶提款卡與密碼
    資料等帳戶資料時，應有幫助他人犯詐欺取財罪之不確定故
    意，亦堪可認定。
  (七)綜上所述，被告歐崇甫所辯，無非事後飾卸之語，不足採信
    。是本件事證已臻明確，被告幫助詐欺犯行洵堪認定。
二、按刑法上之幫助犯，係指以幫助之意思，對於正犯資以助力
    ，而未參與實施犯罪之行為者而言（最高法院49年臺上字第
    77 號 判例參照）。是行為人主觀上若係以幫助他人犯罪之
    意思，而在客觀上從事構成要件以外之行為，應論以幫助犯
    。查前開真實姓名、年籍均不詳之成年人所屬詐欺集團成員
    ，基於意圖為自己不法所有之犯意聯絡，以上開之方式對被
    害人莊浩成行騙，並致使被害人陷於錯誤，因而交付本人之
    財物，則該成年人所屬詐欺集團成員所為，應係犯刑法第三
    百三十九條第一項之詐欺取財罪。被告提供其所開設上開郵
    局帳戶之提款卡及密碼資料予該成年人所屬詐欺集團成員，
    以為詐欺取財所用，係基於幫助他人詐欺取財之不確定故意
    ，且所為屬詐欺取財罪構成要件以外之行為，核其所為則係
    犯刑法第三十條第一項前段、第三百三十九條第一項之幫助
    詐欺取財罪。被告幫助該成年人所屬詐欺集團成員犯詐欺取
    財罪，構成幫助犯，應依刑法第三十條第二項之規定減輕其
    刑。
三、爰審酌被告歐崇甫之素行，其明知所提供之金融機構帳戶資
    料將有可能遭人供做詐欺取財之工具，竟執意將其所申辦之
    上開郵局帳戶之提款卡與密碼資料交付告知予詐騙集團份子
    使用，非惟幫助詐騙者遂行詐財目的，同時使詐欺者得以隱
    匿其真實身分，減少遭查獲之風險，愈使其肆無忌憚，助長
    犯罪之猖獗，破壞社會秩序；且被告犯後矢口否認犯行，並
    未思及悔改；惟衡酌本件被害人莊浩成因遭詐騙而匯入被告
    帳戶內之款項金額尚非至鉅，且當庭已與被害人達成和解，
    並全數賠償被害人所受之金錢損失等一切情狀，量處如主文
    所示之刑，並諭知易科罰金之折算標準。末查，被告前未曾
    因故意犯罪受有期徒刑以上刑之宣告，有臺灣高等法院被告
    前案紀錄表在卷可查，其因一時失慮，致為本件犯行，但畢
    竟僅提供帳戶資料為他人使用，並非不法犯罪集團之核心份
    子，於本件之犯罪情節尚未至無可原宥之程度，且被告於本
    院審理時當庭與被害人達成和解，並全數賠償被害人之損失
    ，已若前述，其經此偵審程式與科刑之教訓，當能知所警惕
    而信無再犯之虞，本院因認對被告所宣告之刑，應以暫不執
    行為適當，爰依刑法第七十四條第一項第一款規定併予諭知
    緩刑二年，以啟自新，並觀後效。
四、至被告歐崇甫所提供之上開郵局帳戶之提款卡，雖係其所有
    並供其違犯本件幫助犯行所用之物，但既未據扣案，又無證
    據證明該等物件仍屬存在，為免滋生日後執行之疑難，爰不
    併予諭知沒收。再被告於本件犯罪之型態為幫助他人犯詐欺
    取財，因詐欺取財之正犯是否屬於共同正犯，與被告應成立
    之罪名、刑責均無涉，為免累贅，爰不於主文欄諭知被告幫
    助「共同」詐欺取財，均附此說明之。
據上論斷，依刑事訴訟法第二百九十九條第一項前段，刑法第三
十條第一項前段、第二項、第三百三十九條第一項、第四十一條
第一項前段、第七十四條第一項第一款，刑法施行法第一條之一
第一項、第二項前段，判決如主文。
本案經檢察官張富鈞到庭執行職務。
中    華    民    國   100    年    5     月    17    日
                  刑事第八庭  審判長法  官  張智雄
                                    法  官  李慧瑜
                                    法  官  陳思成
以上正本證明與原本無異。
如不服本判決應於收受判決後10日內向本院提出上訴書狀，並應
敘述具體理由；其未敘述上訴理由者，應於上訴期間屆滿後20日
內向本院補提理由書（均須按他造當事人之人數附繕本）「切勿
逕送上級法院」。
                                   書記官  陳淑華
中    華    民    國   100    年    5     月    17    日
附錄論罪科刑法條
刑法第三百三十九條第一項：
意圖為自己或第三人不法之所有，以詐術使人將本人或第三人之
物交付者，處五年以下有期徒刑、拘役或科或併科一千元以下罰
金。